臺灣士林地方法院刑事判決　　　　　　　94年度重訴字第19號
公　訴　人　臺灣士林地方法院檢察署檢察官
被　　　告　乙○○
指定辯護人　本院公設辯護人甲○○
上列被告因殺人案件，經檢察官提起公訴（94年度偵字第9076號
），本院判決如下：
    主  文
乙○○殺人，處有期徒刑拾貳年，褫奪公權陸年。扣案之水果刀
壹把，沒收。
    事  實
一、乙○○於民國94年間居住在臺北縣汐止市○○○ 街附近已廢
    棄之社區巡守隊鐵皮屋內（下稱巡守隊隊址）。朱坤萬則在
    該址附近擺設豬肉攤。94年8 月31日上午5 時許，乙○○酒
    後返回巡守隊隊址睡覺時，因不滿朱坤萬在旁與陳漢朝聊天
    ，而與朱坤萬爆發口角及肢體衝突。經陳漢朝將其2 人拉開
    後，朱坤萬即返回其豬肉攤，取出磨刀棒1 支，欲折返巡守
    隊隊址與乙○○理論，但因遭陳漢朝出面勸阻，而僅在附近
    叫罵而已。但其行為卻已令乙○○不滿情緒增溫，遂於94年
    8 月31日上午5 時20分至30分許，在巡守隊隊址取出其所有
    之水果刀1 把，從臺北縣汐止市○○○ 街7 巷及23巷繞道至
    朱坤萬之豬肉攤，途中再隨手撿拾石頭1 塊，欲找朱坤萬發
    洩不滿情緒。而朱坤萬在豬肉攤前，因發覺乙○○前來，亦
    持前述磨刀棒衝向乙○○。乙○○見狀乃將手中石頭丟棄，
    隨即與朱坤萬發生打鬥。詎乙○○在互毆打鬥中，因覺前額
    遭受攻擊，竟萌生殺人之犯意，口出：你當作我不敢殺你嗎
    ？等話語，同時將手中水果刀，由右手虎口朝前正握，改為
    同手虎口朝後反握，隨後朝朱坤萬之眼部刺殺1 刀，造成朱
    坤萬受有右前額深及眼眶內肌肉撕裂傷之傷害。朱坤萬受傷
    後，乙○○猶未罷手，繼續與朱坤萬纏鬥，並又伺機往朱坤
    萬胸部刺殺1 刀，致朱坤萬左心室後壁遭穿刺、左上肺葉遭
    劃穿，受有左心室破裂、心包膜填塞及左側血胸併氣胸等傷
    害。朱坤萬隨即不支倒在臺北縣汐止市○○○ 街18號前。而
    在旁觀看之鄧謙倉見狀報警將朱坤萬送醫，經手術治療後，
    朱坤萬仍因前揭左胸創傷引發之心因性休克、低容積性休克
    而死亡。乙○○則乘隙逃離現場。嗣經警循線於94年8 月31
    日16時10分在基隆市○○街13巷9 號小吃店，發覺乙○○身
    著沾有血跡之灰色上衣及黑色短褲而加以逮捕，並在巡守隊
    隊址走廊處，起獲前開水果刀1 把，而查悉上情。
二、案經臺北縣政府警察局汐止分局報告臺灣士林地方法院檢察
    署檢察官偵查起訴。
    理  由
一、前揭犯罪事實業據被告乙○○於本院準備程序及審理時坦白
    認罪（見本院卷第32頁、第62頁），並經證人陳漢朝於警詢
    時證稱（屬被告以外之人於審判外之陳述，但被告及辯護人
    均不爭執證據能力，本院審酌該言詞陳述作成時之情況，認
    為採為證據並無不當，依刑事訴訟法第159 條之5 第1 項規
    定，得為證據）：伊於汐止市○○○ 街16號前擺水果攤，後
    面舊巡守隊鐵皮屋走廊住一位遊民乙○○，94年8 月31日上
    午5 時左右乙○○喝酒後回來準備要睡覺，當時在伊水果攤
    斜對面賣豬肉之朱坤萬來水果攤與伊聊天，後來因為聊天的
    聲音很大，乙○○就質問朱坤萬是不是瞧不起他，2 人於是
    發生爭吵，伊勸朱坤萬不要與乙○○爭吵，並把他拉開後，
    朱坤萬就回去豬肉攤拿了1 把化鋼（磨刀用）出來對乙○○
    叫囂。後來乙○○拿水果刀走去豬肉攤與朱坤萬互打，乙○
    ○拿刀向朱坤萬說：你以為我不敢給你死，便向朱坤萬臉部
    由上往下猛刺1 刀，伊見朱坤萬流血，立即回去打電話報警
    ，等到再回到現場時，就看到朱坤萬趴臥在民族6 街18號，
    全身流很多血等語（見臺灣士林地方法院檢察署94年度偵字
    第9076號卷【以下簡稱偵卷】第12-15 頁）、並於偵訊中具
    結證稱（屬被告以外之人於偵查向檢察官所為之陳述，且無
    顯然不可信之情況，依刑事訴訟法第159 條之1 第2 項規定
    ，得為證據）：乙○○是住在案發地點附近空地的遊民，該
    空地原來是巡守隊的用地，94年8 月31日上午5 時左右，朱
    坤萬到伊的水果攤聊天，看到乙○○回來，後來伊又回家一
    趟，再返回水果攤時看到朱坤萬與乙○○在巡守隊址內聊天
    ，朱坤萬看伊在擺水果，又回來與伊聊天，因為聊天的聲音
    很大，乙○○就來跟朱坤萬說：你是看不起我嗎？雙方於是
    徒手拉扯，伊因擔心乙○○會拿刀出來，就硬拉朱坤萬離開
    ，並且跟他講了很久，之後伊就去找鄧謙倉聊天，沒想到朱
    坤萬又回豬肉攤拿磨刀棒衝向巡守隊要找乙○○理論，伊看
    到就去勸阻他，朱坤萬就在現場大聲叫罵。另外，伊看到乙
    ○○從民族6 街23巷巷口轉出來時，朱坤萬也同時發現並朝
    乙○○衝過去，雙方一個拿水果刀，一個拿磨刀棒打起來，
    打鬥中乙○○有向死者說：你是當作我不敢殺你嗎？…之後
    看到乙○○握刀的方向已經由正握改成反握，並向朱坤萬頭
    部刺過去等語明確（見臺灣士林地方法院檢察署94年度相字
    第602 號卷【以下簡稱相卷】第12至17頁、偵卷第57、59頁
    ）。並經證人鄧謙倉於警詢時證稱（屬被告以外之人於審判
    外之陳述，但被告及辯護人均不爭執證據能力，本院審酌該
    言詞陳述作成時之情況，認為採為證據並無不當，依刑事訴
    訟法第159 條之5 第1 項規定，得為證據）：伊在汐止市○
    ○○ 街14號前賣魚，94年8 月31日上午5 時30分左右，伊看
    到朱坤萬和一個男子在吵架，之後2 人拉扯至廂型車後方…
    沒多久看見朱坤萬從廂型車後方走出來，且胸前有流血（見
    偵卷第16至17頁），另於偵訊中具結證稱（屬被告以外之人
    於偵查向檢察官所為之陳述，且無顯然不可信之情況，依刑
    事訴訟法第159 條之1 第2 項規定，得為證據）：當時伊聽
    到朱坤萬與人發生口角，陳漢朝在場勸架並把朱坤萬拉開，
    後來朱坤萬又從他的豬肉攤走出來，前後陳漢朝曾經把朱坤
    萬拉開2 遍，直到第3 遍，朱坤萬在民族6 街與民族6 街23
    巷的交岔口與從23巷走出來的被告再度發生衝突，伊看到被
    告正握著刀，之後他們一邊打，一邊靠往停放在民族6 街對
    向車道的交岔路口之廂型車後，之後就沒有看到被告行蹤，
    但朱坤萬從車尾走出來，用手摸著頭，而且左胸在流血等語
    屬實（見相卷第17至19頁）。並有汐止分局偵辦朱坤萬死亡
    案現場圖2 張（見相卷第9 頁、偵卷第23頁）、兇器照片2
    幀（見偵卷第24頁）、被告穿著照片4 幀（見偵卷第25、27
    頁）、被告受傷照片2 幀（見偵卷第28頁）可稽。另有扣案
    沾有血跡之衣褲各1 件及水果刀1 把可資佐證。而朱坤萬於
    遭被告先後刺殺2 刀，分別受有(1)右前額深及眼眶內肌肉撕
    裂傷、(2)左心室後壁遭穿刺、左上肺葉遭劃穿，致左心室破
    裂、心包膜填塞及左側血胸併氣胸等傷害，經送醫手術治療
    後，因左胸創傷引發之心因性休克、低容積性休克而死亡等
    情，則有國防大學國防醫學院三軍總醫院94年9 月26日集運
    字第0940018395號函及朱坤萬94年8 月31日病歷資料（見相
    卷第45-137頁）、臺灣士林地方法院檢察署相驗屍體證明書
    （見相卷第180 頁）、相驗筆錄、解剖筆錄、驗斷書（見相
    卷第11、26、29-36 頁）、相驗及解剖照片（見相卷第139
    至145 、147 至160 頁）、法務部法醫研究所94年10月14日
    法醫理字第0940004229號函及法務部法醫研究所（94）醫鑑
    字第1784號鑑定書（相卷第169 、170 至179 頁）在卷可考
    。本件事證明確，被告自白核與事實相符，其殺人犯行堪予
    認定。
二、至被告雖一再陳稱：伊當時喝醉了云云。惟查被告雖係在酒
    後為前揭殺人之行為，但被告於警詢、偵訊及本院訊問時對
    於其與朱坤萬因何原因發生衝突，發生衝突之過程、事後如
    何逃逸之經過，不論關於部分細節或事發梗概，均能清楚交
    代說明，足認其行為時之知覺理會能力，尚未達較一般人顯
    然減退之程度，併此敘明。
三、核被告所為，係犯刑法第271 條第1 項之殺人罪。爰審酌被
    告年已半百，淪為遊民，居住於巡守隊址，與附近擺設豬肉
    攤之朱坤萬互為街坊，酒後個性莽撞衝動，竟因細故即與朱
    坤萬發生衝突，適巧朱坤萬亦屬個性莽撞衝動之人，且兩度
    主動持磨刀棒欲與被告交鋒，致使兩人衝突情形節節昇高，
    終至無法收拾之地步，被告因衝突情勢升高，泯滅理性，而
    決意殺人，進而持水果刀先後刺殺朱坤萬頭部及胸部各1 刀
    ，胸部1 刀深及心、肺，手段殘戾，其行為造成朱坤萬寶貴
    生命喪失，毫無挽救回復之機會，被告於73年6 月12日曾經
    因竊盜案件經法院判處有期徒刑1 年6 月確定，非無不良素
    行紀錄、品行難稱良好，併其智識程度，犯罪後坦白認罪等
    一切情狀，量處如主文所示之刑。再被告所犯，依其犯罪之
    性質及情節，本院認有宣告褫奪公權之必要，為此並依刑法
    第37條第2 項之規定，宣告褫奪公權6 年。再扣案之水果刀
    1 把，為被告所有供本案犯罪所用之物，爰依刑法第38條第
    1 項第2 款，宣告沒收。
據上論斷，應依刑事訴訟法第299 條第1 項前段，刑法第271 條
第1 項、第37條第2項、第38條第1項第2款，判決如主文。
本案經檢察官黃德松到庭執行職務。
中　　華　　民　　國　　94　　年　　12　　月　　21　　日
                  刑事第三庭審判長法  官  洪英花
                                  法  官  汪梅芬
                                  法  官  周群翔
以上正本證明與原本無異。
如不服本判決，應於判決送達後10日內，向本院提出上訴狀。
                                  書記官  劉育君
中　　華　　民　　國　　94　　年　　12　　月　　21　　日
附錄本案論罪科刑法條全文：
刑法第271條第1項
殺人者，處死刑、無期徒刑或10年以上有期徒刑。
